臺灣屏東地方法院刑事判決　　　　　　 100年度訴字第36號
公　訴　人　臺灣屏東地方法院檢察署檢察官
被　　　告　陳願安
上列被告因違反毒品危害防制條例案件，經檢察官提起公訴（99
年度毒偵字第2670號），被告於準備程序中就被訴犯罪事實為有
罪之陳述，經本院告知簡式審判程序之旨，並聽取被告及公訴人
之意見後，合議庭裁定由受命法官進行簡式審判程序，判決如下
：
    主  文
陳願安施用施用第一級毒品，累犯，處有期徒刑壹年。
    事  實
一、陳願安前於民國88年間因施用毒品案件，經本院以88年度毒
    聲第1799號裁定送勒戒處所施以觀察、勒戒，因認有繼續施
    用毒品之傾向，經本院以88年度毒聲字第2015號裁定送戒治
    處所施以強制戒治，於89年2 月22日停止戒治釋放，迄同年
    9 月20日期滿執行完畢，並經臺灣屏東地方法院檢察署檢察
    官以89年度戒毒偵字第390 號為不起訴處分確定。復於前開
    強制戒治期滿後5 年內之94年間因施用毒品案件，經臺灣高
    雄地方法院( 下稱高雄地院) 以94年度訴字第3763號判決處
    有期徒刑10月確定；又於同年間因竊盜案件，經高雄地院以
    95年度簡上字第345 號撤銷原判決，改判處有期徒刑6 月，
    得易科罰金確定；再於同年間因施用毒品案件，經高雄地院
    以95年度訴字第2059號判決處有期徒刑7 月確定，上開2 罪
    嗣經高雄地院以96年度聲減字第2793號裁定分別減為有期徒
    刑3 月、3 月又15日，併定應執行有期徒刑6 月確定，並與
    前開案件接續執行，嗣於96年9 月25日縮刑期滿執行完畢。
    詎其猶不知悔改，明知海洛因及甲基安非他命分別屬毒品危
    害防制條例第2 條第2 項第1 款、第2 款所定之第一級毒品
    、第二級毒品，不得非法持有、施用，竟基於施用第一級毒
    品及第二級毒品之犯意，於99年6 月29日下午5 時許，在其
    位於屏東縣里港鄉○○村○○路136 之1 號之住處內，以將
    海洛因與甲基安非他命混合併摻水稀釋置於針筒後注入體內
    之方式，施用第一級毒品海洛因、第二級毒品甲基安非他命
    1 次。嗣於99年6 月30日19時許，在屏東縣里港鄉里○路
    450 號前某處，為警查獲，復經徵得其同意後採尿送驗，檢
    出海洛因代謝後之可待因、嗎啡及甲基安非他命陽性反應，
    始查悉上情。
二、案經屏東縣政府警察局里港分局移送臺灣屏東地方法院檢察
    署檢察官偵查起訴。
    理  由
一、本件被告陳願安所犯係死刑、無期徒刑、最輕本刑為3 年以
    上有期徒刑以外之罪，其於本院準備程序中就前揭被訴事實
    為有罪之陳述，經受命法官告知簡式審判程序之旨，並聽取
    其與公訴人之意見後，本院認無不得或不宜改依簡式審判程
    序進行之處，爰依刑事訴訟法第273 條之1 第1 項、第284
    條之1 ，本院合議庭裁定由受命法官獨任依簡式審判程序審
    理，合先敘明。
二、上揭犯罪事實，業據被告陳願安於本院準備程序中及審理時
    均坦承不諱( 見本院卷第25頁背面、第32頁) ，而被告為警
    查獲時所採集之尿液檢體，經送請臺灣檢驗科技股份有限公
    司檢驗，結果呈海洛因代謝後之可待因、嗎啡陽性及甲基安
    非他命陽性反應，有該公司99年7 月19日編號KH2010/00000
    000 號濫用藥物檢驗報告1 份( 見警卷第10頁) 在卷可稽，
    復有屏東縣政府警察局里港分局毒品案件涉嫌人尿液採證編
    號姓名對照表、查獲涉嫌毒品條例案初步檢驗報告表各1 紙
    及被告之尿液毒品初步檢驗照片2 張( 見警卷第10、11、19
    頁) 附卷可佐，足認被告上開任意性之自白顯與事實相符，
    堪信為真實。本件事證明確，被告上開施用第一級毒品海洛
    因、第二級毒品甲基安非他命之犯行，洵堪認定。
三、按修正之毒品危害防制條例第20條就施用毒品者，祇於「初
    犯」及「5 年後再犯」2 種情形，有其追訴條件之限制，即
    須於初犯經觀察、勒戒或強制戒治釋放後，5 年內均無施用
    毒品之行為，始能認其前所實施之觀察、勒戒或強制戒治已
    足遮斷毒癮，而得於5 年後再犯時，再予適用初犯之規定，
    重行觀察、勒戒等程序。倘5 年內已經再犯，被依法追訴處
    罰，縱其第3 次（或第3 次以上）施用毒品之時間在初犯釋
    放5 年以後，即與「5 年後再犯」之情形有別，且因已於「
    5 年內再犯」，顯見其再犯率甚高，原實施觀察、勒戒或強
    制戒治，已無法收其實效，而無5 年戒斷期之存在，自無再
    經觀察、勒戒及強制戒治之必要，應得逕行追訴處罰。本件
    被告前於88年間因施用毒品案件，經本院以88年度毒聲第17
    99號裁定送勒戒處所施以觀察、勒戒，因認有繼續施用毒品
    之傾向，經本院以88年度毒聲字第2015號裁定送戒治處所施
    以強制戒治，於89年2 月22日停止戒治釋放，迄同年9 月20
    日期滿執行完畢，並經臺灣屏東地方法院檢察署檢察官以89
    年度戒毒偵字第390 號為不起訴處分確定。其於前開強制戒
    治期滿後5 年內之94年間，因施用毒品案件而經高雄地院以
    94年度訴字第3763號判決處有期徒刑10月確定，有臺灣高等
    法院被告前案紀錄表及高雄地院94年度訴字第3736號判決各
    1 份附卷可稽，被告既曾於「5 年內再犯」，且經法院判處
    罪刑確定，則其於99年6 月29日下午5 時許，再度施用第一
    級毒品海洛因、第二級毒品甲基安非他命之行為，即非屬該
    條例第20條第3 項所定「5 年後再犯」之情形，則檢察官逕
    行依毒品危害防制條例第23條第2 項之規定，予以追訴，應
    屬適法，本院自得依法予以論罪科刑。
四、核被告陳願安所為，係犯毒品危害防制條例第10條第1 項之
    施用第一級毒品罪及同條例第2 項之施用第二級毒品罪。其
    於施用第一級毒品海洛因、第二級毒品甲基安非他命前，持
    有第一級毒品海洛因、第二級毒品甲基安非他命之低度行為
    ，已為其後施用第一級毒品海洛因、第二級毒品甲基安非他
    命之高度行為所吸收，不另論罪。又被告同時施用海洛因及
    甲基安非他命，係以一個行為同時觸犯施用第一級毒品罪及
    第二級毒品罪，為想像競合犯，依刑法第55條規定，應從一
    重之施用第一級毒品罪處斷。至公訴意旨固認被告係分別施
    用第一級毒品海洛因、第二級毒品甲基安非他命，應予分論
    併罰乙節，然本院審酌被告於本院審理時供陳：其所購買之
    海洛因毒品摻有甲基安非他命，故其係以將甲基安非他命與
    海洛因混合後併摻水置於針筒內以注射體內之方式，於前揭
    時、地，同時施用第一級毒品海洛因及第二級毒品甲基安非
    他命1 次等語，有本院100 年1 月26日審判筆錄( 見本院卷
    第32頁) 在卷可憑，而依據起訴書所載證據，僅足證明被告
    曾施用海洛因及甲基安非他命，再者，綜觀全案卷證，亦無
    其他積極證據足資證明被告係於不同時、地，以不同方法，
    分別施用上開2 種毒品，況且於醫學實務上，同時施用此2
    種毒品，並非無可能( 此為本院辦理刑事審判業務職務經驗
    上所知之事項) ，是被告辯稱同時施用等語尚非無稽，故本
    件既無法證明被告係分別施用海洛因及甲基安非他命，依罪
    疑唯輕法則，自應為被告有利之認定，準此，公訴意旨前揭
    所認被告所犯應予以分論併罰，尚有未合，附此敘明。又被
    告有如事實欄所載論罪科刑執行之前科紀錄，有前開臺灣高
    等法院被告前案紀錄表1 份在卷可查，其於有期徒刑執行完
    畢後，5 年以內故意再犯本件有期徒刑以上之罪，為累犯，
    應依刑法第47條第1 項之規定，加重其刑。爰審酌被告曾因
    施用毒品經送勒戒處所施以觀察勒戒及強制戒處等程序，並
    處以罪刑後，仍未能戒斷其施用毒品之惡習，而再次違犯本
    件施用毒品之罪，足見其陷溺已深，惟念及其施用毒品行為
    僅係戕害其一己身心健康，並未加害他人，且其於犯罪後於
    本院審理中已知坦承犯行，態度尚可，暨兼衡及其素行、生
    活狀況、智識程度等一切情狀，量處如主文所示之刑。至檢
    察官雖具體求處有期徒刑1 年6 月，惟本院審酌上揭諸情，
    認本件上開所量處之刑，應屬適當，併予敘明。
據上論斷，應依刑事訴訟法第273 條之1 第1 項、第284 條之1
、第299 條第1 項前段，毒品危害防制條例第10條第1 項、第2
項，刑法第11條前段、第47條第1 項、第55條，判決如主文。
本案經檢察官鍾佩真到庭執行職務。
中    華    民    國  100     年    1     月    31    日
                  刑事第一庭  法  官  許瑜容
以上正本證明與原本無異。
如不服本判決應於收受本判決送達後十日內向本院提出上訴書狀
，其未敘述上訴理由者，並得於提起上訴後十日內向本院補提理
由書狀（均須按他造當事人之人數附繕本）「切勿逕送上級法院
」
中    華    民    國   100    年    1     月    31    日
                              書記官  龔惠婷
附錄本案論罪科刑法條全文：
毒品危害防制條例第10條
施用第一級毒品者，處六月以上五年以下有期徒刑。
施用第二級毒品者，處三年以下有期徒刑。